【裁判字號】    97,交聲,879
【裁判日期】    970528
【裁判案由】    違反道路交通管理處罰條例聲明異議
【裁判全文】
臺灣桃園地方法院交通事件裁定         97年度交聲字第879號
原處分機關  交通部公路總局新竹區監理所桃園監理站
異  議  人
即受處分人  甲  ○
上列異議人即受處分人因違反道路交通管理處罰條例案件，對於
交通部公路總局新竹區監理所桃園監理站民國97年4 月22日所為
之處分（原處分案號：桃監裁罰字第裁52-DB0000000號），聲明
異議，本院裁定如下：
    主  文
異議駁回。
    理  由
一、聲明異議意旨略以：異議人即受處分人甲○於民國97年1 月
    22日，騎乘車牌號碼KWK-172 號重機車欲至稅捐處辦理殘障
    津貼，於當日下午2 時50分許行經桃園縣桃園市○○街○○
    路口處，遭桃園縣政府警察局桃園分局中路派出所員警攔停
    舉發異議人有「未裝後視鏡（責改）」之違規，乃以異議人
    違反道路交通管理處罰條例第16條第1 項第2 款規定掣單（
    桃警局交字第DB0000000 號）舉發。惟異議人不知未裝後視
    鏡屬違規行為，故於照後鏡遭人破壞後未予修繕，且當日亦
    有他人之車輛未裝後視鏡，值勤警員卻未行舉發，執法顯然
    不公，異議人方拒絕簽收該舉發違反道路交通管理事件通知
    單（下稱原舉發通知單），爰具狀聲明異議，懇請撤銷原處
    分云云。
二、原處分意旨略以：本件異議人於民國97年1 月22日下午2 時
    50分許，騎乘其所有之車牌號碼KWK-172 號之重型機車，行
    經桃園市○○街、大同路口處，經執勤員警當場攔停舉發有
    違反道路交通管理處罰條例第16條第1 項第2 款「未裝後視
    鏡」之違規行為。異議人不服，於未逾舉發通知單所載應到
    案日期即97年2 月11日之97年1 月29日，向原處分機關提出
    申訴，原處分機關調查結果，仍認異議人有前揭違規行為，
    遂於97年4 月22日，依道路交通管理處罰第16條第1 項第2
    款及違反道路交通管理事件統一裁罰基準表裁罰異議人罰鍰
    900元。
三、行車前應注意之事項，依下列規定：一、方向盤、煞車、輪
    胎、燈光、雨刮、喇叭、照後鏡及依規定應裝設之行車紀錄
    器、載重計與轉彎、倒車警報裝置等須詳細檢查確實有效；
    汽車有下列情形之一者，處汽車所有人新臺幣九百元以上一
    千八百元以下罰鍰：二、除頭燈外之燈光、雨刮、喇叭、照
    後鏡、排氣管、消音器設備不全或損壞不予修復，或擅自增
    、減、變更原有規格致影響行車安全；並應責令改正，道路
    交通安全規則第89條第1項第1款、道路交通管理處罰條例第
    16條第1 項第2 款、第2 項分別定有明文。次按道路交通管
    理處罰條例及道路交通安全規則所稱之「汽車」，依道路交
    通管理處罰條例第3 條第8 款及道路交通安全規則第2 條第
    1 項第1 款之規定，均包括「機器腳踏車」在內。
四、經查，異議人對於其所有之騎乘前揭機車，於上開時、地，
    經桃園縣政府警察局桃園分局中路派出所警員攔停時，機車
    之照後鏡損壞未予修復乙情，並不爭執。惟異議人以前詞置
    辯，按照後鏡設置之目的，係輔助駕駛人於行駛途中，得自
    後照鏡觀察知悉車輛左右側及後方之來車動態、距離等行車
    狀態，俾供駕駛人作為車輛行進、轉彎、變換車道之參考，
    對於行車安全及交通秩序之影響重大，車輛所有人自有保持
    其設備完善之必要，若有損壞，自應即時予以修繕復原，以
    維護自身與他人之交通安全，故受處分人未待照後鏡修復即
    騎乘前揭機車，其違規情事自明。又本件異議人於交通違規
    陳述單、聲明異議狀均自承其所有之機車未裝有後視鏡之情
    事甚詳，而異議人既考領有機車駕照，自應對機車應妥善裝
    設照後鏡之規定知之甚詳，竟辯以不知或遺忘上開法律規定
    ，僅屬事後飾詞圖卸之詞。況若一般人遭取締交通違規均以
    不知所違反之規定，不自問考領駕照之後對於道路交通法規
    是否仍熟稔，卻一味責難國家未予宣導，而請求撤銷交通違
    規之舉發及裁決，則公共秩序豈不大亂，交通安全如何維持
    ？是本件異議人之違規行為甚明，其異議並無理由，至他人
    是否違規，乃舉發員警依照當時情形個案裁量，是否舉發與
    否與本件異議人之違規情節無涉，並非本案應考量情事，亦
    此敘明。
五、綜上所述，異議人所辯洵不可採，其違反道路交通管理處罰
    條例第16條第1 項第2 款規定之違規事實明確。原處分機關
    故而依道路交通管理處罰條例第16條第1 項第2 款、違反道
    路交通管理事件統一裁罰基準表之規定，裁處異議人罰鍰90
    0 元，核無違誤。本件受處分人之異議，為無理由，應予駁
    回。
中    華    民    國    97    年    5     月    28    日
                  交通法庭    法  官  楊晴翔
以上正本證明與原本無異。
如不服本裁定，應於送達後5 日內，向本院提出抗告狀。
                              書記官  范升福
中    華    民    國    97    年    5     月    28    日


司法院資訊處製作；財團法人民間司法改革基金會備份。
